【裁判字號】    97,交抗,1060
【裁判日期】    970917
【裁判案由】    聲明異議
【裁判全文】
臺灣高等法院臺中分院刑事裁定        97年度交抗字第1060號
抗  告  人
即受處分人  甲○○
上列抗告人因違反道路交通管理處罰條例案件，不服臺灣彰化地
方法院中華民國97年7月29日裁定（97年度交聲字第572號）提起
抗告，本院裁定如下：
    主  文
原裁定撤銷，發回臺灣彰化地方法院。
    理  由
一、抗告意旨略以：(一)抗告人即受處分人甲○○於民國97年1 月
    19日由彰化縣線西鄉走台17線一路南下至雲林崙背，再北上
    經台19線、埤頭鄉○○路、溪湖北上再轉員林鎮，從未有南
    下之事實，惟依彰警交字第0970014411號之說明二記載：97
    年1月19日11時整，於埤頭鄉○○路 (南下)遭員警攔停舉發
    ，此部分南下與北上與事實明顯不符。(二)當日抗告人自台19
    線 30.3公里處北上（簡稱A點）至埤頭鄉○○路北上28公里
    處（簡稱B點），兩者相距不到3公里，且依抗告人當日時速
    為82~73公里，經過B點僅需2~3分鐘，於B點遭警攔下後，先
    後經員警規勸、提出證件以供開單，俟舉發完成之時間方為
    11 點，非代表抗告人於B點違規之時間即為11點，且未考量
    員警手錶與測速時間是否有誤差值，亦未扣除員警開單之時
    間（至少 5分鐘），原審僅依舉發單上所載之時間便認定違
    規時間相隔6分鐘以上，實有違公平原則。(三)依據交通部94.
    07.19.交路字第0940007838號函之內容可知，同一行為始宜
    合併一案處罰之，縱抗告人之二違規行為之車行方向不同，
    惟台19線30.3公里與台19線28公里（埤頭鄉○○路）二違規
    地點間相距不到3公里，非屬「違規地點相距6公里以上」，
    自應有該函之適用。(四)原審裁定第三點說明道路交通管理處
    罰條例第85-1條第2項第1款之規定，僅須符合「其違規地點
    相距6公里以上」、「違規時間相隔6分鐘以上」、「或行駛
    經過一個路口以上」任一要件均得連續處罰﹔惟本條屬行政
    機關之裁量權，並非強制規定「應」連續處罰。(五)抗告人當
    日係為載送父母就醫，應屬避免自己或他人之緊急危難，而
    出於不得已之行為，依社會秩序維護法第13條應屬不罰。綜
    上所述，請求撤銷原審裁定，更為適法裁定。
二、原裁定略以：本件受處分人對其於 97年1月19日10時49分許
    ，駕駛車牌號碼 5787-SB號自用小客車，行經臺19線30.3公
    里處有超速之違規情事，並不爭執，且本件有舉發違規照片
    1 紙附卷可稽，受處分人此部分之違規事實應堪認定。至受
    處分人雖執稱：本件與另案之舉發超速違規行為， 2者時間
    相去不到 6分鐘，乃同一行為，有重複處罰之虞云云。惟按
    逕行舉發汽車行車速度超過規定之最高速限或低於規定之最
    低速度之情形，其違規地點相距6公里以上、違規時間相隔6
    分鐘以上或行駛經過 1個路口以上，得連續舉發，道路交通
    管理處罰條例第 85條之1第2項第1款亦有明文，故只要符合
    「違規地點相距6公里以上」、「違規時間相隔6分鐘以上」
    、「行駛經過 1個路口以上」任一要件，均得連續處罰。經
    查，本件受處分人於 97年1月19日10時49分許，駕駛車牌號
    碼5787-SB號自用小客車，行經臺 19線30.3公里處（即彰化
    縣竹塘鄉○○○路），該路段行車速限為60公里，受處分人
    所駕駛車輛以82公里之時速，超速22公里，為設置於該處之
    雷射測速照相儀器以拍照之方式取證，當時受處分人所駕駛
    之車輛行進方向係「北上」方向。而其嗣於 97年1月19日11
    時00分許，駕駛上開車輛行經彰化縣埤頭鄉○○路，因違規
    超速為彰化縣北斗分局員警攔停，並以彰縣警交字第I00000
    000 號通知單擘單舉發受處分人超速違規，當時受處分人所
    駕駛之車輛行進方向係「南下」方向，此有彰化縣警察局97
    年 3月13日彰警交字第0970014411號函及雷射測速照相儀器
    舉發受處分人超速照片 1張在卷足憑，足徵受處分人兩次超
    速地點及行車方向並不同，況且兩次舉發受處分人超速之違
    規時間相距11分鐘，已符合上開道路交通管理處罰條例第85
    條之 1第2項第1款得連續處罰之規定。既有上揭時間、空間
    之差距及行駛方向之差異，受處分人上開超速違規行為而分
    別為警擘單舉發自非同一事件，與一事不兩罰原則無抵觸，
    是受處分人執此聲明異議，尚屬無理由，應予駁回。
三、經查：原裁定說明抗告人於 97年1月19日10時49分許，行經
    臺19線30.3公里處超速違規，係「北上」方向，97年 1月19
    日11時00分許，行經臺19線28公里處超速違規，係「南下」
    方向，而認抗告人兩次超速地點及行車方向並不同等語，復
    舉彰化縣警察局97年3月13日彰警交字第0970014411號函（
    見原審卷第9頁）及雷射測速照相儀器舉發超速照片1張（見
    原審卷第14頁背後）為憑。惟抗告人於聲明異議狀即堅稱其
    2 次違規地點均為臺19線北上路段，而原審所舉之舉發超速
    照片1張係97年1月19日10時49分許，在臺19線30.3公里處之
    超速違規照片，另彰化縣警察局97年3月13日彰警交字第097
    0014411 號函，則係該局回覆交通部公路總局臺中區監理所
    彰化監理站關於本件抗告人之申訴一案，記載抗告人 97年1
    月19日10時49分許之違規，係「北上」方向， 97年1月19日
    11時00分許之違規，係「南下」方向，但並未提出有關抗告
    人於 97年1月19日11時00分許，在臺19線28公里處之超速違
    規，確係「南下」行向之佐證，原審徒以上開資料，逕行判
    斷抗告人兩次超速地點之行車方向並不同，尚嫌速斷。又臺
    19線30.3公里處與臺19線28公里處，二者相距 2.3公里，依
    抗告人於97年1月19日10時49分許，在臺19線 30.3公里處，
    以時速82公里之速度行駛，僅約不到 2分鐘左右之時間，即
    會到達臺19線28公里處，然原審逕依違規單記載之時間，計
    算2次超速之違規時間相距 11分鐘，亦有未洽。因此本件系
    爭違規行為是否有違一事不二罰之認定上，實有加以研求及
    調查之必要。抗告意旨指摘原裁定不當，尚非無稽，其抗告
    為有理由，應由本院將原裁定撤銷，發回原審法院調查後，
    另為適法之裁定。
四、據上論結，應依道路交通案件處理辦法第26條，刑事訴訟法
    第413條前段，裁定如主文。
中    華    民    國    97    年    9     月    17    日
            刑事第八庭  審判長法  官  羅  得  村
                              法  官  劉  榮  服
                              法  官  張  靜  琪
上列正本證明與原本無異。
不得再抗告。
                              書記官  陳  俞  豪
中    華    民    國    97    年    9     月    17    日


司法院資訊處製作；財團法人民間司法改革基金會備份。
